臺灣桃園地方法院民事判決　　　　　　　　　　　　九十二年度簡上字第二九０號
　　上　訴　人　乙○○
　　　　　　　　丙○○
　　右　二　人
　　訴訟代理人　李健邦律師
　　複代理人　　丁○○律師
　　被上訴人　　甲○○
　　訴訟代理人　彭巧君律師
右當事人間確認本票債權不存在事件，上訴人對於中華民國九十二年十月二日本院中
壢簡易庭九十一年度壢簡字第一一九八號第一審判決提起上訴，於民國九十三年九月
七日言詞辯論終結，本院判決如左：
    主      文
上訴駁回。
第二審訴訟費用由上訴人乙○○負擔十分之七，餘由上訴人丙○○負擔。
    事      實
甲、上訴人方面：
一、聲明：求為判決：原判決除確定部分外廢棄。右廢棄部分，被上訴人在第一審之
    訴駁回。
二、陳述：與原審判決書所載者相同茲予引用。
三、證據：援用原審之立證方法外，並聲請再為鑑定。
乙、被上訴人方面：
一、聲明：求為判決駁回上訴。
二、陳述：與原審判決書所載者相同茲予引用。
三、證據：援用原審之立證方法。
    理      由
一、本件被上訴人起訴主張其先後接獲本院九十一年度票字第五一二三號、九十一年
    度票字第五一二二號本票裁定，始知上訴人乙○○以其持有票據號碼為ＴＨ０六
    六六０七號、發票日為民國八十七年十月廿七日、票面金額為新臺幣（下同）二
    百二十五萬元、到期日為九十一年五月卅日之本票一紙，上訴丙○○以其持有票
    據號碼為ＴＨ０六六六０六號、發票日為九十一年四月十二日、票面金額為一百
    二十萬元、到期日為九十一年七月十二日之本票一紙（以上二紙本票下稱系爭本
    票），分別以被上訴人為相對人而聲請前述本票裁定。惟系爭本票二紙均非被上
    訴人所簽發，為此訴請確認系爭本票債權不存在等語。上訴人則以兩造係姊弟（
    妹），系爭本票二紙係被上訴人分別向上訴人借款而簽發供擔保之用，上訴人均
    已將借款交付被上訴人，系爭本票二紙確由被上訴人親自簽發、用印，僅票上金
    額、日期及
    權確實存在，被上訴人之訴顯無理由等語資為抗辯。
二、按「確認法律關係不存在之訴，如被告主張其法律關係存在時，應由被告負舉證
    責任。」、「本票本身是否真實，即是否為發票人所作成，應由執票人負證明之
    責。」最高法院四十二年台上字第一七０號、五十年度台上字第一六五九號分別
    著有判例意旨參照。查，被上訴人主張上訴人分別持有系爭本票各一紙聲請本院
    准予強制執行之裁定之事實，已為上訴人所不爭執，並有被上訴人提出本院九十
    一年度票字第五一二三號、第五一二二號裁定各一紙及系爭本票影本二紙附卷為
    憑。被上訴人此部分之主張，自為真實可信。被上訴人又主張系爭本票二紙均非
    真正一事，雖為上訴人所否認，並辯稱系爭本票二紙確由被上訴人所簽發，票上
    簽名、印文均真正云云，本件為確認系爭本票債權不存在之訴，自應由上訴人就
    其所稱系爭本票二紙係由被上訴人簽發，票上簽名、印文均為真正一事，負舉證
    之責任。經查，上訴人先稱系爭本票係於票載發票日簽發云云，然，系爭本票二
    紙票據號碼分別為ＴＨ０六六六０七、ＴＨ０六六六０六之連號，而票載發票日
    反於票據號碼之順序分別為八十七年十月二十七日、九十一年四月十二日，並相
    距近三年六個月之久，被上訴人實無於八十七年十月二十七日簽發支票後，再於
    約三年六個月後之九十一年四月十二日簽發連號並票據號碼在前之本票之可能。
    上訴人再稱被上訴人係同時簽發系爭本票二紙以為擔保云云，然，被上訴人如上
    訴人所稱同時簽發系爭本票二紙以為擔保，自無將票載發票日填載相距近三年六
    個月，並將本人應最熟悉之
    上訴人所稱系爭本票二紙係由被上訴人先後或同時簽發云云，與事理有違，已非
    無疑。況，系爭本票二紙先由台灣桃園地方法院檢察署檢察官於偵查程序送請法
    務部調查局鑑定，經以特徵比對、歸納比對之方法鑑定筆跡結果，系爭本票二紙
    上被上訴人之簽名與被上訴人之簽名筆劃特徵不符，經本院調閱台灣桃園地方法
    院檢察署九十一年度偵字第一八二七三號偵查卷附該局九十一年十二月三十日調
    科貳字第０九一００八四七九三０號、九十二年三月十四日調科貳字第０九二０
    ００五九三０００號鑑定通知書各一紙為憑，再經本院調取被上訴人親自簽名留
    於台灣省合作金庫中壢分行之借據一紙，與系爭本票二紙上被上訴人之簽名，經
    本院以目視無法確認系爭本票二紙與借據上被上訴人簽名是否為同一人所書寫，
    經本院將系爭本票二紙併同上借據一紙先後送請法務部調查局、內政部警政署刑
    事警察局鑑定，亦經法務部調查局依特徵比對、歸納比對鑑定後，認系爭本票二
    紙與借據上被上訴人簽名筆劃特徵不同；經內政部刑事警察局鑑定認系爭本票上
    被上訴人簽名筆跡有模仿之虞而無法鑑定，亦有法務部調查局九十三年四月二十
    一日調科貳字第０九三００一四六七二０號鑑定通知書、內政部警政署刑事警察
    局九十三年七月八日刑秘字第０九三０一三六八一九號函各一紙在卷可稽，顯見
    依上訴人所舉前述證據方法，尚無法證明系爭本票二紙之被上訴人之簽名確為真
    正。雖上訴人所聲請訊問之證人林於乾即上訴人丙○○之夫，證人唐瑞英即上訴
    人乙○○之妻於原審依序證稱：「．．．（簽發本票）當時有我（即證人林於乾
    ）、我太太（即丙○○）、乙○○、甲○○四個人在場．．．」、「簽發系爭本
    票的時候我（即證人唐瑞英）在場，當天共有四人在場，有甲○○、丙○○、乙○○、還有我．．．」等語（見原審卷之九十二年八月二十一日言詞辯論筆錄）
    ，就簽發系爭本票時在場之人重要情節所為之證詞顯有嚴重瑕疵，並與前述因系
    爭本票二紙之票載發票日、票據號碼、上訴人乙○○代為書寫
    及法務部調查局鑑定結果矛盾，證人林於乾、唐瑞英所為之前述證詞，顯係分別
    附合其配偶即上訴人，而反於事實之證述，不足採為本件認定事實之基礎。又，
    上訴人迄未能證明系爭本票二紙被上訴人之印文為真正（同前借據被上訴人之印
    文，兩造均不爭執與系爭本票二紙被上訴人印文並不相同），自難認上訴人就其
    所辯系爭本票二紙係真正之事實，已盡舉證之責。依前說明，本件為確認系爭本
    票債權不存在之消極確認之訴，被上訴人既已否認系爭本票二紙係其簽發，並稱
    其上簽名及印文均非真正，自應由主張系爭本票二紙債權存在之上訴人就系爭本
    票二紙上被上訴人之簽名或印文為真正一事，負舉證之責任。上訴人既未能舉證
    證明系爭本票上被上訴人之簽名或印文為真正，自應認上訴人所稱系爭本票二紙
    係由被上訴人所簽發，系爭本票二紙債權存在云云，因不能證明，而不得憑採。
三、從而，被上訴人主張系爭本票二紙並非真正，而訴請確認上訴人分別持有之系爭
    本票各一紙之本票債權不存在，為有理由，應予准許（有關被上訴人另請求廢棄
    本院九十一年度票字第五一二三號、九十一年度票字第五一二二號本票准予強制
    執行裁定，經原審駁回，未據被上訴人聲明上訴，已告確定）。原審准許被上訴
    人同前請求之判決，於法有據，應予維持。上訴意旨指摘原判決不當，求予廢棄
    改判，為無理由，應予駁回。
四、本案事證已臻明確，上訴人有關兩造是否存在消費借貸等其餘攻擊防禦方法，經
    本院審酌後，認已與本院所為上述判斷不生影響，爰不予一一贅述，併此敘明。
五、據上論結，本件上訴為無理由，依民事訴訟法第四百三十六條之一第三項、第四
    百四十九條第一項、第七十八條、第八十五條第一項但書，判決如主文。
中　　　華　　　民　　　國　　九十三　　年　　　九　　　月　　二十一　　日
                                臺灣桃園地方法院民事第一庭
                                            審判長法　官　郭琇玲
                                            法　      官　林晢賢
                                            法        官　張天民
右為正本係照原本作成
如不服本判決，應於送達後廿日內，向本院提出上訴狀並表明上訴理由（須附繕本）
。
中　　　華　　　民　　　國　　九十三　　年　　　九　　　月　　二十一　　日
                                            法院書記官　蔡紫凌
